【裁判字號】    92,易,1774
【裁判日期】    921231
【裁判案由】    竊盜
【裁判全文】
臺灣臺北地方法院刑事判決                        九十二年度易字第一七七四號
    公  訴  人  臺灣臺北地方法院檢察署檢察官
    被      告  丙○○  男  三.
右列被告因竊盜案件，經檢察官提起公訴（九十二年度偵字第一五六六七號），本院
判決如左：
    主  文
丙○○攜帶兇器竊盜，處有期徒刑陸月，如易科罰金，以佰元折算壹日。
    事  實
一、丙○○意圖為自己不法之所有，攜帶客觀上足對人之生命、身體構成威脅之美工
    刀一把，於民國九十二年七月十日上午十時二十八分許，在臺北市○○路○段八
    三號地下一樓「建宏書局」內，竊取書架上之「刑事訴訟法」上、下冊各一本、
    「行政法總論」一本（合計價值為新臺幣二千二百五十元），並攜至該書局附設
    之咖啡座閱讀，嗣再以上開美工刀及手將上開書籍之電腦條碼割去或撕去後，於
    同日下午一時二十分許，未向建宏書局結算上開書籍之價金而將之放入其所自備
    之手提袋內，得手後將行走出大門之際，為乙○○發現而報警處理。
二、案經臺北市政府警察局松山分局報告臺灣臺北地方法院檢察署檢察官偵查起訴。
    理  由
一、訊據被告丙○○矢口否認上開攜帶兇器竊盜之犯行，辯稱：上開書籍乃伊前於三
    民書局購買，於右揭時間攜帶至建宏書局附設咖啡座閱讀，並非竊自建宏書局，
    警察在現場也沒有搜到美工刀云云。惟查：
（一）右揭事實，業據被告於警訊時坦承有竊取上開書籍之犯行，及於本院訊問時坦
      承上開書籍之條碼為其所破壞之情，並經證人乙○○於本院九十二年十月三十
      一日審理時證稱：當天早上看到被告自架上拿了三本書到附設之咖啡座，因被
      告之前在本書局即行為怪異，故伊當時特別注意他，後來就看到被告拿美工刀
      把書上的國際條碼及店內條碼均割除並丟到垃圾筒，然後繼續看書、看報紙，
      最後被告把東西收進手提袋欲離開時，伊才將之攔住，因為在這之前並不知道
      被告最後會不會來結帳；當時被告已離開咖啡部的玻璃門，不會再經過櫃檯結
      帳，卷附電腦條碼殘片是在現場垃圾筒內拾起的等語無訛。又經本院勘驗上開
      三本書籍結果，發現：１、在「刑事訴訟法」附冊增修版上有撕去原貼標籤之
      痕跡，上、下冊原書封底頁有以刀割挖除之遺痕；以上「刑事訴訟法」上冊及
      其附冊書內均無添註眉批，下冊本書部分亦無添註眉批，但附冊內有多處劃線
      添註及眉批文義。２、「行政法總論」書籍外貌完整，未見割截撕毀情況，翻
      閱書籍內容在二九六頁至二九九頁、八七四頁到八七七頁有數處以螢光筆、紅
      色、粉色、黑色筆所做之標註與眉批，有本院九十二年十二月十九日筆錄可參
      ，再觀諸卷附電腦條碼殘片，一片標註有「建宏  行政法總論」字樣，表面不
      平整而應係遭撕除，其他片則邊緣平整，應係遭割除，核與前開本院勘驗三本
      書籍之結果完全相合，足見證人乙○○前開證言確與事實相符。
（二）被告雖辯稱：警訊時因員警不讓伊吃飯、喝水、上廁所，亦未開啟偵訊室內之
      冷氣，始坦承竊盜犯行，員警偵訊時也沒有全程錄音，且員警對伊進行同意性
      搜索時並未出示證件，搜索同意書也是到了分局之後才簽的云云，惟按刑事訴
      訟法固規定司法警察訊問犯罪嫌疑人，除有急迫情況且經記明筆錄者外，應全
      程連續錄音，必要時並應全程錄影；考其立法旨趣，無非在建立詢問筆錄之公
      信力，並確保詢問程序之合法正當，惟如犯罪嫌疑人之陳述係屬自白，刑事訴
      訟法第一百五十六條第一項已特別規定「被告之自白，非出於強暴、脅迫、利
      誘、詐欺、疲勞訊問、違法羈押或其他不正之方法且與事實相符者，得為證據
      」，則被告在警訊之自白如係出於自由意思而非不正之方法，且其自白之陳述
      與事實相符，縱令司法警察對其詢問時，未經全程連續錄音或錄影，致訊問程
      序不無瑕疵，仍難謂其警訊之自白無證據能力（最高法院八十八年臺上字第五
      七六二號判決參照）。查證人即本案承辦員警甲○○於本院九十二年十月三十
      一日審理時到庭結證稱：伊當時是根據建宏書局之報案抵達現場，到現場後，
      伊身著制服表明身分並請被告打開手提袋以供檢視，被告亦主動打開手提袋；
      製作筆錄時，與偵訊室相通之辦公室有開冷氣，且偵訊室的門是開著的，故不
      會很熱，伊並沒有故意不開冷氣，也沒有故意不讓被告吃飯、喝水或上廁所，
      伊還曾問被告要不要吃飯，但被告說不餓，警訊時未全程錄音也是經過被告同
      意的等語，可知被告並未遭員警以不正方式取得自白，員警搜索其手提袋亦曾
      表明身分並徵得被告同意，被告嗣並簽署「自願受搜索同意書」，有該同意書
      在卷可稽，又經本院勘驗被告之警訊錄音帶結果，亦未發現員警有以不正方法
      詢問被告之情事，並製有勘驗筆錄一份存卷足憑；從而，被告警訊時縱未全程
      連續錄音而違反刑事訴訟法之規定，致訊問程序不無瑕疵，惟被告警訊時既無
      遭刑求或其他不當取供之情事，搜索亦係經被告之同意，則被告之自白及員警
      搜索而得之上開書籍三本，並非無證據能力，被告上開辯解，實不足取。另員
      警在現場未搜索扣得美工刀之情，亦不足證明被告確未攜帶美工刀割毀上開書
      啡座閱讀上開書籍一段時間，是即便部分書籍確已經被告劃線及添註眉批，亦
      不足以證明上開書籍為被告所有而自行攜往建宏書局附設咖啡座。綜上所述，
      被告前揭所辯，要非可採，本件事證明確，被告上開犯行洵堪認定，應依法論
      科。
二、按美工刀在客觀上足對人之生命、身體構成威脅，自屬兇器之一種，是核被告所
    為，係犯刑法第三百二十一條第一項第三款之加重竊盜罪（起訴書雖記載被告所
    犯法條為刑法第三百二十條第一項，然業經公訴人蒞庭更正為同法第三百二十一
    條第一項第三款）。爰審酌被告自承原任職臺灣臺北高等行政法院法警，知法犯
    法，於明確之事證仍矢口否認犯行，亦未賠償被害人損失，態度不佳，本非不得
    嚴懲，惟念及其所竊財物輕微，且有父、母、妻、子須其照護，被害人亦具狀表
    明不再追究，及其犯罪動機、手段等一切情狀，量處如主文所示之刑，並諭知易
    科罰金之折算標準，以示懲儆。被告用以割除書籍電腦條碼之美工刀一把，因未
    扣案，又非違禁物，爰不予宣告沒收，附此陳明。
三、至被告聲請調閱三民書局九十二年六月二十八日之監視錄影帶、建宏書局九十二
    年七月十日之監視錄影帶及履勘現場，因：（一）縱三民書局仍存有九十二年六
    月二十八日之監視錄影帶，至多僅能證明被告曾於該日前往三民書局，並不能證
    明前開三本書籍確為被告在三民書局購得；（二）證人乙○○已表明九十二年七
    月十日當天建宏書局並未錄影；（二）履勘現場並無法證明被告所述當時證人乙
    ○○距離其有四、五公尺，不可能看清楚被告作何行為之待證事實，經核均無調
    查之必要，亦予敘明。
據上論斷，應依刑事訴訟法第二百九十九條第一項前段，刑法第三百二十一條第一項
第三款、第四十一條第一項前段，罰金罰鍰提高標準條例第二條，判決如主文。
本案經檢察官葉雅婷到庭執行職務
中      華      民      國    九十二    年     十二     月    三十一    日
                                      臺灣臺北地方法院刑事第三庭
                                          審判長法    官  林 勤 綱
                                                法    官  蔡 如 琪
                                                法    官  歐陽漢菁
右正本證明與原本無異。
如不服本判決，應於判決送達後十日內，向本院提出上訴狀。
                                                書 記 官  沈 芳 君
中      華      民      國    九十三    年      一      月      二      日
附錄本案論罪科刑法條全文
中華民國刑法第三百二十一條
犯竊盜罪而有左列情形之一者，處六月以上、五年以下有期徒刑：
一  於夜間侵入住宅或有人居住之建築物、船艦或隱匿其內而犯之者。
二  毀越門扇、牆垣或其他安全設備而犯之者。
三  攜帶兇器而犯之者。
四  結夥三人以上而犯之者。
五  乘火災、水災或其他災害之際而犯之者。
六  在車站或埠頭而犯之者。
前項之未遂犯罰之。


司法院資訊處製作；財團法人民間司法改革基金會備份。
